【裁判字號】    95,訴,455
【裁判日期】    950831
【裁判案由】    毒品危害防制條例
【裁判全文】
臺灣基隆地方法院刑事判決               95年度訴字第455號
公  訴  人  臺灣基隆地方法院檢察署檢察官
被      告  乙○○
                    另案在臺灣基隆監獄執行
            丙○○
                    另案在臺灣基隆監獄執行
上列被告因毒品危害防制條例案件，經檢察官提起公訴（94年度
偵字第2965號），本院判決如下：
    主  文
乙○○、丙○○共同轉讓第二級毒品未遂，均累犯，乙○○處有
期徒刑捌月，丙○○處有期徒刑陸月，丙○○如易科罰金以銀元
參佰元即新台幣玖佰元折算壹日。
扣案第二級毒品安非他命壹包（淨重零點肆柒公克）沒收銷燬之
；未扣案之乙○○所有插用0000000000門號SIM卡之行動電話壹
支沒收，如全部或一部不能沒收時，追徵其價額。
    事  實
一、乙○○曾因違反毒品危害防制條例案件，經本院於民國90年
    12月24日、91年4月16日分別判處有期徒刑5月、10月確定，
    嗣經定應執行刑為有期徒刑1年2月，於93年6月23日執行完
    畢；丙○○曾因違反毒品危害防制條例案件，經本院於91年
    7月26日判處有期徒刑4月確定，於92年8月15日執行完畢。
    詎均仍不知悔改，於94年7月21日晚上9時30分許，丙○○請
    友人林金德載其前往乙○○位於基隆市○○區○○街193號3
    樓住處，戊○○於同日晚間9時31分許以其0000000000門號
    行動電話撥打乙○○所使用0000000000門號（該門號係丙○○以其親人葉秀娥名義所申請，由乙○○持用）行動電話索
    取第2級毒品安非他命，乙○○答應後，遂要求丙○○代為
    將安非他命1小包交給已由其男友楊慶宗騎乘機車搭載到達
    基隆市○○區○○街193號樓下門外之戊○○，經丙○○同
    意後，乙○○、丙○○基於無償提供安非他命予戊○○之犯
    意聯絡，由丙○○持乙○○所交付之安非他命1小包（淨重
    零點肆柒公克），於同日晚上9時40分許，至乙○○前開住
    處1 樓大廳，欲將安非他命交給戊○○，適警員廖志華、陳
    永豐持本院所核發之搜索票前往乙○○前開住處執行搜索，
    丁○○○○在該處1樓大廳與丙○○相遇，丙○○見到該警
    員後，立即將前開安非他命棄置於現場之地上並意圖逃離現
    場時，為該警員當場逮捕，該警員電話通知其同事陳永豐在
    上開1樓大廳逮捕丙○○之事，本在防火巷觀察之陳永豐遂
    往1樓大廳移動並通知線上巡邏警員之支援，陳永豐在大廳
    門外見聞戊○○因發覺現場有排班巡邏警員經過，立即撥打
    電話予乙○○示警，陳永豐見狀遂質問戊○○是否通知乙○○，戊○○本加以否認，嗣始承認之，陳永豐待線上巡邏警
    員回頭到場支援後，即將戊○○交予支援警員處理，其與廖
    志華在1樓大廳會合，共同押丙○○上樓至基隆市○○區○○街193號3樓，廖志華命丙○○持該處鑰匙開門，然該處大
    門為門內之人堵住無法打開，廖志華遂由隔壁間之3樓陽台
    跳入基隆市○○區○○街193號3樓陽台內並破窗而入，除逮
    捕在場之乙○○、林金德外，廖志華並與陳永豐共同在該處
    搜索，扣得海洛因1包（毛重0.25公克）、針筒1支、吸食器
    1組、殘渣袋4只、分裝吸管3支、分裝袋12只。
二、案經基隆市警察局第三分局報告臺灣基隆地方法院檢察署檢
    察官偵查起訴。
    理  由
一、程序部分：
    被告即證人丙○○於警詢之供述，業經檢察官當庭勘驗警詢
    錄音帶確認錄音內容確實為丙○○所言（詳見偵卷第164頁
    ），其更就：「安非他命是否要給戊○○」之問題，立即回
    以：「對」等語，復經製作筆錄之警員陳永豐、廖志華到院
    證述：警詢筆錄係依丙○○自由意志製作，當天丙○○之神
    智很清醒，並無毒癮發作之情形等語相符，再揆諸客觀情狀
    ，證人戊○○亦已於偵訊時明確證稱其打電話予被告乙○○
    要安非他命，乙○○告訴其已叫人拿下樓等語，被告即證人
    丙○○上開警詢供述具有可信之特別情況，綜此，被告即證
    人丙○○警詢所言實已經檢察官於偵訊時加以驗證，其本身
    亦於偵訊及本院審理中承認在警詢中確有說上開各語，上開
    警詢證述已等同於偵查中向檢察官所為之證述，非但合乎刑
    事訴訟法第159條之2之具有「特別可信」及「為證明犯罪事
    實所必要」等要件，且已符合該法第159條之1第2項之得為
    證據之情況，該等證詞當有證據能力，至其於檢察官偵訊、
    本院審理時，雖否認其於警詢之證述之客觀真實性（然不否
    認警詢筆錄所載為其所親述），惟其與被告郭文隆既係友人
    ，復與被告郭文隆具有共犯關係，嗣後否認乃人之常情，惟
    不得以其嗣後翻易前詞即認定其於警詢之供述係欠缺證據能
    力；至於證人戊○○於偵訊之證述，業經檢察官當庭令其具
    結，衡合乎刑事訴訟法第159條之1第2項之要件，且其證述
    內容甚為明確，復係與客觀通聯紀錄相符，亦同具證據能力
    。
二、實體部分:
    訊據被告郭文隆固坦承於案發時間為警於其住處實施搜索查
    扣相關毒品、器具等物，被搜索前曾戊○○曾以行動電話與
    其聯繫要至其住處聊天，而丙○○係於伊與戊○○通聯後自
    其住處搭電梯至一樓；丙○○亦坦承於為警查獲前曾丟棄一
    包安非他命，惟均矢口否認涉有共同轉讓第二級毒品安非他
    命予戊○○未遂之犯行，被告乙○○辯稱：並未以電話與戊○○聯繫，答應要提供安非他命予戊○○，案發當日並未拿
    安非他命給丙○○，要丙○○轉交給戊○○，不知丙○○的
    安非他命是何人所有；被告丙○○則辯稱：被警察查獲的安
    非他命係伊所有，係伊自行攜帶至乙○○處，是要供自己施
    用的，並非乙○○託伊轉交予戊○○云云。惟查：
(一)、戊○○係為向被告乙○○取得第二級毒品安非他命而至案發
    現場，核與戊○○當日驗尿呈現安非他命陽性反應之施用安
    非他命之慣性相符，應堪採信。
    訊據證人戊○○於偵訊中即已明確證述：案發當晚伊去四腳
    亭逛夜市，伊打電話給乙○○說要過去他那邊拿東西（即安
    非他命），乙○○說：「好，妳過來」，後來楊慶宗載伊到
    乙○○家下面時，伊先打電話告訴乙○○說伊到了，乙○○
    說有人下去，後來伊看到很多巡邏車，又打電話給乙○○，
    說你家樓下為何警察這麼多，後來電話就被警員搶走。（問
    ：為何之前說是蘇劉傳叫妳打電話向乙○○要安非他命？）
    當時蘇劉傳叫我打電話給乙○○，問他在不在，但我忘了打
    ，這跟我向乙○○要安非他命是兩回事，因為是我自己要拿
    的等語（詳見94年度偵字第2969號卷，第193-194頁），可
    知警方於執行搜索票而恰巧在現場查獲之戊○○係為向乙○○取得安非他命而至現場。再者，戊○○為警查獲採尿送鑑
    驗，其尿液亦呈現安非他命及甲基安非他命陽性反應，並經
    本院以94年度基簡字第84號判決在案，此有其前案資料查註
    紀錄表及驗尿報告、本院上開判決書各1紙在卷可考，亦核
    與戊○○於偵訊時證述：（問：乙○○是否知道妳要拿安非
    他命？）知道；（問：為何乙○○知道妳要拿安非他命？）
    因為乙○○知道我有施用安非他命；（問：為何乙○○不會
    以為妳是要拿安非他命以外的東西？）不會，因為伊有施用
    安非他命等語相符，足認戊○○係為取得安非他命而至現場
    ，並非為聊天或其餘理由而至現場。
(二)、戊○○蓄意向被告乙○○通風報信，衡情知悉乙○○握有毒
    品可以提供，且乙○○嗣後更有隱匿相關毒品及吸食器具之
    舉，更見畏罪情虛之情
    據證人戊○○於警詢及偵訊中證述：在被查獲現場（即1樓
    ）時曾以手機（0000000000）打電話給乙○○（000000000
    0）聯絡，乙○○叫伊在外面，等會叫人拿安非他命給伊；
    伊有打電話給乙○○，電話中我跟乙○○說樓下有巡邏車及
    警察等語（詳見94年度偵字第2969號卷第19-20頁），是乙○○為避免自身交付毒品被警查獲，蓄意不直接與戊○○碰
    頭，反輾轉由丙○○交付，衡合乎避免犯行曝光之趨利避害
    原則，再者，戊○○如僅為聊天而至現場，不至對現場有無
    警員等情狀加以關注，是被告郭文隆辯稱：戊○○係為聊天
    而至現場云云，誠屬荒謬。況承證人戊○○前開所證可知，
    戊○○於抵達現場前即以電話通知乙○○，其如非知悉乙○○握有毒品，何以需特地以電話聯繫乙○○，並告知現場有
    巡邏車及警察，再者，證人廖志華即當時查獲之員警到庭證
    述：當時我們以丙○○身上查獲的鑰匙開門，但打不開，所
    以我們就爬陽台進入3樓，入3樓後發現林金德和乙○○，並
    在廚房的廚俱櫃裡發現吸食器等語相互參照比對可知，乙○○確實經戊○○通風報信後將現場反鎖，讓查獲員警無從以
    郭文隆住處之鑰匙開啟大門進入，並在警方破門而入前，即
    迅速將本案查扣之海洛因1包（毛重0.25公克）、海洛因注
    射針筒1支、安非他命吸食器1組、殘渣袋4個、分裝吸管3支
    、分裝袋12個、毒品隱匿在廚房的廚俱櫃裡等處，經警方切
    實翻箱倒櫃始在隱密處所查獲上開查扣物品。
(三)、被告丙○○於警詢即證述係為乙○○帶安非他命交予戊○○
    ，與同時出現在案發地點一樓之證人戊○○證述：乙○○叫
    她在外面等，會叫人拿安非他命給她等語相符
    本案被告丙○○於警詢中即供述：（問：今天因何事來所製
    作筆錄？）今天到基隆市○○區○○街193號3樓找乙○○，
    幫乙○○拿一包安非他命給一名綽號叫「阿秋」的女子時被
    警方查獲持有安非他命所以來所製作筆錄（詳見94年度偵字
    第2969號卷，第32-33頁）；（問：你與乙○○在房間內時
    乙○○是否有接聽電話？叫你做何事？）乙○○有接到一通
    電話就到外面講電話，講完電話後就叫我拿一包安非他命到
    一樓外面交給綽號「阿秋」的女子；（問：你是否認識綽號
    叫「阿秋」的女子？是否就是為警方在一樓門口盤查這位女
    子？）我有見過綽號叫「阿秋」的女子跟乙○○對談過，警
    方盤查所查獲的人就是我要把安非他命交給她的；（問：乙○○叫你把安非他命交給綽號「阿秋」女子是否有叫你跟她
    收錢？）他只是叫我把安非他命交給她，並未要我向她收錢
    等語，而製作筆錄之偵查員廖志華經檢察官傳訊到庭證述：
    （問：本案是否為你查獲？）是，當天我們聲請搜索票，搜
    索對象是乙○○，我們先到就是基隆市○○街193號3樓外面
    埋伏，當時沒有人出入，陳永豐留在3樓，我就到1樓大廳，
    過了半小時，丙○○到1樓，伊遇到丙○○，並問丙○○要
    做什麼，丙○○看到伊就很緊張，因為丙○○曾經被我查獲
    過並要跑，丙○○要跑的同時就從口袋拿出一包東西丟掉，
    我就將丙○○制伏，同事也來支援，後來才去察看該物，發
    現該包物品為安非他命（詳見偵查卷第163頁）；（問：丙○○有無告訴你毒品之用途？）當時在現場伊有詢問丙○○
    毒品拿給誰，丙○○起先說他自己要用，後來又說要 拿給
    一名叫阿秋的女子，我有問阿秋是不是外面的戊○○，丙○○支支唔唔不說，後來回到所內才承認毒品是要拿給戊○○
    等語，證人廖志華於本院審理時仍持該語，足認丙○○確實
    在案發現場即坦承要拿毒品給戊○○，其嗣後否認將毒品拿
    到樓下跟戊○○云云，僅係畏罪情虛而無足取。
(四)、戊○○係在被告乙○○住處外為警查獲，核與通聯紀錄上係
    戊○○與乙○○聯繫相符，足認戊○○取得毒品之來源係乙○○
    本案受搜索地點為基隆市○○區○○街193號3樓，係被告乙○○住處，此經其自白在案，亦與共同被告丙○○所供相符
    ，是現場查獲之相關器具均係被告乙○○所有，被告乙○○
    亦不否認之，而據被告即證人丙○○於警詢中即證述：乙○○講完電話後就拿1包安非他命到1樓外面交給綽號叫「阿秋
    」的女子（詳見偵查卷第12頁）等語，佐以證人戊○○上開
    係為向乙○○取得毒品安非他命等證言，足認被告郭文隆、
    丙○○所辯均與查獲當時之客觀情狀及證據相悖，無足採信
    ，此外復有被告乙○○、證人戊○○所使用之行動電話通聯
    紀錄、現場查獲之白色結晶體為安非他命之法務部調查局鑑
    定書1紙等附卷可佐，本件破獲過程復據警員廖志華、陳永
    豐於本院審理時供證在案，被告二人所辯無非飾卸之詞，本
    件事證明確，被告二人之犯行均足以認定。
二、核被告乙○○、丙○○所為，均係犯毒品危害防制條例第8
    條第5項、第2項之轉讓第2級毒品未遂罪。渠等有犯意之聯
    絡與行為之分擔，為共同正犯。被告二人曾犯如事實欄一所
    述各項前科，被告丙○○甫於92年8月15日執行完畢，被告
    乙○○甫於93年6月23日執完畢，此有臺灣高等法院被告前
    案紀錄表2紙在卷可稽，其等不論依修正前之刑法第47條，
    或修正後之刑法第47條第1項之規定，均構成累犯，對其等
    而言並無有利或不利之情形，自不生新舊法比較之問題，應
    逕依修正前之刑法第47條，論以累犯，並加重其刑。修正前
    刑法第26條前段之未遂犯減輕規定與修正刑法第25條第2項
    之未遂犯減輕規定並無不同，是本案被告之犯行未遂，逕依
    修正前刑法第26條前段之規定，減輕其刑，並先加後減之。
    爰審酌被告二人轉讓安非他命之數量、渠二人之角色分擔、
    行為手段、犯後態度等一切情狀，各量處如主文所示之刑。
    按行為後法律有變更者，適用行為時之法律。但行為後之法
    律有利於行為人者，適用最有利於行為人之法律，刑法第2
    條第1項定有明文。被告丙○○於犯罪時之刑法第41條第1項
    前段規定：「犯最重本刑為5年以下有期徒刑以下之刑之罪
    ，而受6個月以下有期徒刑或拘役之宣告，因身體、教育、
    職業、家庭之關係或其他正當事由，執行顯有困難者，得以
    1元以上3元以下折算一日，易科罰金。」又被告丙○○行為
    時之易科罰金折算標準，修正前罰金罰鍰提高標準條例第2
    條前段（現已刪除）規定，就其原定數額提高為100倍折算1
    日，則被告丙○○行為時之易科罰金折算標準，應以銀元30
    0元折算1日，經折算為新臺幣後，應以新臺幣900元折算為1
    日。惟95年7月1日修正公布施行之刑法第41條第1項前段則
    規定：「犯最重本刑為五年以下有期徒刑以下之刑之罪，而
    受六個月以下有期徒刑或拘役之宣告者，得以新臺幣一千元
    、二千元或三千元折算一日，易科罰金。」比較修正前後之
    易科罰金折算標準，以95年7月1日修正公布施行前之規定，
    較有利於被告丙○○，則應依刑法第2條第1項前段，適用修
    正前刑法第41條第1項前段規定，定其折算標準。扣案之第
    二級毒品安非他命壹包（淨重零點肆柒公克），應依毒品危
    害防制條例第18條第1項前段之規定宣告沒收銷燬之；未扣
    案之乙○○所有插用0000000000門號SIM卡之行動電話壹支
    ，係其所有供其聯絡轉讓本案安非他命所用之物，應依毒品
    危害防制條例第19條第1項之規定宣告沒收之，如全部或一
    部不能沒收時，追徵其價額；其餘扣案物品與本案無關，爰
    不諭知沒收。
據上論斷，應依刑事訴訟法第二百九十九條第一項前段，毒品危
害防制條例第八條第五項、第二項、第十八條第一項前段、第十
九條第一項，刑法第二條第一項前段、第十一條、第二十八條、
（修正前）第四十七條、（修正前）第二十六條前段、（修正前
）第四十一條第一項前段，修正前罰金罰鍰提高標準條例第2條
，現行法規所定貨幣單位折算新台幣條例第2條，判決如主文。
本案經檢察官甲○○到庭執行職務
中    華    民    國    95    年    8     月    31    日
                  刑事第四庭審判長法    官  鄭景文
                                  法    官  王美婷
                                  法    官  曾雨明
以上正本證明與原本無異。
對於本件判決如有不服，應於收受送達後10日內，向本院提出上
訴書狀，上訴於臺灣高等法院。
中    華    民    國    95    年    9     月    7     日
                                  書 記 官  王靜敏
附論罪科刑依據之法條：
毒品危害防制條例第8條第2項：
轉讓第一級毒品者，處 1 年以上 7 年以下有期徒刑，得併科新
臺幣 1 百萬元以下罰金。
轉讓第二級毒品者，處 6 月以上 5 年以下有期徒刑，得併科新
臺幣 70 萬元以下罰金。
轉讓第三級毒品者，處 3 年以下有期徒刑，得併科新臺幣 30 萬
元以下罰金。
轉讓第四級毒品者，處 1 年以下有期徒刑，得併科新臺幣 10 萬
元以下罰金。
前四項之未遂犯罰之。
轉讓毒品達一定數量者，加重其刑至二分之一，其標準由行政院
定之。


司法院資訊處製作；財團法人民間司法改革基金會備份。
